【裁判字號】    89,易,2900
【裁判日期】    890831
【裁判案由】    大陸人民條例
【裁判全文】
臺灣板橋地方法院刑事判決                        八十九年度易字第二九００號
    公  訴  人  臺灣板橋地方法院檢察署檢察官
    被      告  甲○○
右列被告因違反臺灣地區與大陸地區人民關係條例案件，經檢察官提起公訴（八十九
年度偵字第一一五三二號)，本院判決如左：
    主  文
甲○○違反不得僱用大陸地區人民在臺灣地區從事未經許可之工作之規定，處拘役肆
拾日，如易科罰金，以佰元折算壹日。
    事  實
一、甲○○係設址於臺北縣樹林市○○街一七二號「香園手工水餃館」之負責人，明
    知不得僱用大陸地區人民在臺灣地區從事未經許可之工作，竟自民國八十九年五
    月十日起，以月薪新台幣（下同）一萬二千元之代價，僱用來臺探親之大陸地區
    人民陳文蓉（女，西元一九六四年九月十六日生，江西省萍鄉人）在上址水餃館
    內擔任服務生，從事未經許可之包水餃、煮麵等工作。迄於同年六月十五日下午
    四時許，經警在上址水餃館內查獲而得知上情。
二、案經臺北縣警察局樹林分局報請臺灣板橋地方法院檢察署檢察官偵查起訴。
    理  由
一、訊據被告甲○○矢口否認有違反臺灣地區與大陸地區人民關係條例之犯行，並辯
    稱：伊並未僱用大陸地區人民陳文蓉在所經營之水餃館內工作，陳文蓉只是至伊
    店中教伊做水餃而已云云。經查：右揭被告僱用大陸地區人民在其上開水餃館內
    擔任服務生，從事包水餃、煮麵等工作之事實，業據其於警訊及偵查中供承：於
    八十九年五月十日開始僱用陳文蓉，工作性質為煮麵及水餃，月薪一萬二千元；
    伊於八十九年四月頂下該店，陳文蓉自己來找伊，因她曾在該店工作過，她會做
    ，要伊僱用她，因此才予以僱用，她來教伊，起薪每月一萬二千元等情不諱，核
    與證人即受被告僱用之陳文蓉於警訊中證述受僱用之情節相符，並有查獲陳文蓉
    在該店內工作之照片四幀附卷可稽，而依此照片所示，陳文蓉係站在店內煮東西
    的櫃檯內，且從事端碗盤的工作，足認陳文蓉確受僱擔任服務生，從事包水餃、
    煮麵等工作，非僅單純教被告做水餃而已；參以大陸地區人民無論於成長環境、
    生活習性、地域語腔或言行舉止等方面，均有異於臺灣地區人民，非難識別，且
    被告僱用陳文蓉的時間已達一個多月，主觀上應當知悉其為大陸地區人民無訛。
    從而，被告所辯上情，純係卸責之詞，委無採信。罪證明確，被告犯行堪以認定
    。
二、按僱用大陸地區人民從事未經許可之工作之行為，不得為之，臺灣地區與大陸地
    區人民關係條例第十五條第四款定有明文。查陳文蓉係大陸地區人民，被告違反
    此規定而加以僱用從事未經許可之工作，核其所為，係犯同條例第八十三條第一
    項之僱用大陸地區人民從事未經許可之工作罪。爰審酌被告之品行、智識程度、
    僱用大陸地區人民工作足以影響臺灣地區人民就業之機會，實非所宜，惟被告因
    僱工不易，為貪圖減少薪資成本，始罹刑章，惡性尚非重大，以及其犯罪後否認
    犯行等一切情狀，量處如主文所示之刑，以資懲儆，並諭知易科罰金之折算標準
    。
據上論斷，應依刑事訴訟法第二百九十九條第一項前段，臺灣地區與大陸地區人民關
係條例第八十三條第一項，刑法第十一條前段、第四十一條，罰金罰鍰提高標準條例
第二條，判決如主文。
本案經檢察官郭緯中到庭執行職務
中      華      民      國      八十九      年     八     月   三十一   日
                                      臺灣板橋地方法院刑事第三庭
                                          法  官  趙  義  德
右正本證明與原本無異。
如不服本判決應於送達後十日內向本院提出上訴狀。
                                          書記官  張  慧  玲
中      華      民      國      八十九      年     九     月     六    日
附錄本案論罪科刑法條全文：
臺灣地區與大陸地區人民關係條例
第十五條第四款：左列行為不得為之：
  四、僱用或留用大陸地區人民在臺灣地區從事未經許可或與許可範圍不符之工作。
第八十三條第一項：違反第十五條第四款或第五款規定者，處二年以下有期徒刑、拘
役或科或併科新台幣三十萬元以下罰金。


司法院資訊處製作；財團法人民間司法改革基金會備份。
